臺灣基隆地方法院民事判決　九十一年度訴字第三○二號
　　原告　丙○○
　　被告　乙○○
　　　　　甲○○
右當事人間請求給付貨款事件，本院判決如左：
    主    　文
原告之訴及假執行之聲請均駁回。
訴訟費用由原告負擔。
  　事　  　實
甲、原告方面：
一、聲明：
（一）被告應連帶給付原告新台幣（下同）二百八十五萬七千六百三十五元及法定遲
      延利息。
（二）願供擔保請准宣告假執行。
二、陳述：被告二人合夥，於民國八十四年間共同委託原告為彼等辦理自印尼進口煤
    炭一批，雙方訂立協議書為憑。嗣原告即依約進口並交付被告，詎被告僅給付部
    分之代墊款，尚積欠二百八十五萬七千六百三十五元未為給付，為此提起本件訴
    訟。
三、證據：提出協議書、支票及退票理由單、發票等物為證。
乙、被告方面：
一、聲明：請求駁回原告之訴及假執行之聲請，並陳明願供擔保請求免為假執行。
二、陳述：兩造所訂之協議書，係代理訴外人三民煤礦股份有限公司（下稱三民煤礦
    ）向原告購買煤炭所訂立，買賣關係存在於原告與三民煤礦，與被告二人無涉，
    且被告乙○○根本未在協議書上簽名。又原告已將其對三民煤礦之貨款債權讓與
    第三人，原告即非債權人，不得再行主張。再者，原告所請求者為商品之代價，
    其請求權時效為二年。本件買賣價金之清償期為八十五年間，原告迄今始起訴請
    求，亦已罹於時效，被告自得拒絕付款。
三、證據：提出三民煤礦股東名簿、存證信函等物為證。
    理      由
一、本件原告起訴原僅列乙○○一人為被告，於訴訟進行中又追加甲○○為共同被告
    ，核與民事訴訟法第二百五十五條第一項第五款之規定相符，應予准許。又原告
    原主張係依買賣關係請求被告二人連帶給付，嗣又變更為依委任關係請求，經核
    與上引同條項第二款之規定相符，亦應予以准許，合先敘明。
二、原告主張兩造間有委任關係之事實，雖據其提出協議書為證。惟依其所提之協議
    書所載，該書首行即敘明為有關印尼煤之「買賣內容」，其下則就煤之規格、價
    格、數量、船期（即交貨期間）、付款方式等為具體約定，書尾當事人簽名欄並
    載明買方、賣方之意旨。是依該協議書本身之內容，明顯為買賣契約之性質。原
    告空言主張兩造間為委任關係云云，已非可信。且原告於起訴之初，一再主張係
    請求被告二人給付買賣價金，嗣被告提出時效抗辯後，始改口稱兩造間實係委任
    關係云云，益徵本件實則為買賣關係，原告係為逃避二年之短期時效，始曲解契
    約文義任意主張。綜上，本件既為買賣之法律關係，自應適用買賣相關之規定以
    認定兩造間之權利義務，自不待言。
三、按商人、製造人、手工業人所供給之商品及產物之代價，因二年間不行使而消滅
    ；民法第一百二十七條第八款規定甚明。查本件商品買賣價金之付款方式係分期
    給付，最後一期之清償期至遲應於八十五年六月二十七日屆至，此觀原告提出之
    協議書及支票、退票理由單等物即明。原告遲至九十一年五月間始提起本件訴訟
    ，早逾上開法條所定之二年短期時效，被告自得拒絕給付。雖原告另主張均有口
    頭向被告二人催討，但為被告所否認，且縱其主張為真，按諸民法第一百三十條
    之規定，亦因其於口頭請求後未於六個月內起訴而未能中斷時效之進行。故本件
    買賣價金即商品代價之請求權，已於八十七年六月二十七日因時效完成而消滅，
    被告援引抗辯，洵屬有據。
四、從而，原告本於委任關係提起本訴，請求被告連帶給付二百八十五萬七千六百三
    十五元及法定遲延利息，並無理由，不應准許。其假執行之聲請亦失所依附，併
    予駁回。
五、兩造其餘攻擊防禦方法，於本判決之結果不生影響，爰不一一論述，附此敘明。
結論：原告之訴為無理由，依民事訴訟法第七十八條，判決如主文。
中　　　華　　　民　　　國　　九十一　　年　　十二　　月　　二十　　日
                                臺灣基隆地方法院民事庭
~B法　　　官　陳鈺林
右為正本係照原本作成
如對本判決上訴，須於判決送達後廿日內向本院提出上訴狀
中　　　華　　　民　　　國　　九十一　　年　　 十二　　 月　　二十一　　日
~B法院書記官　李繼業
